臺灣板橋地方法院民事判決　　　　　　　　94年度親字第67號
原　　　告　甲○○
被　　　告　乙○○
上列當事人間請求認領無效事件，於民國九十四年五月十九日經
言詞辯論終結，本院判決如下：
    主      文
確認被告乙○○（民國二十年一月十二日生）於民國六十三年十
二月十日認領原告甲○○（民國六十年十二月十一日生）之行為
無效。
訴訟費用由被告負擔。
    事      實
甲、原告方面：
一、聲明：如主文所示。
二、陳述：
（一）原告出生於民國六十年十二月十一日，嗣於六十三年十二
      月十日經被告認領，並從被告林君姓，由連秀蓮改姓為甲
      ○○，同時變更本籍為被告籍。
（二）原告與被告於九十四年四月一日至台灣大學醫學院附設醫
      院為血緣關係鑑定，其結果顯示可以排除被告與原告之血
      緣關係，亦即，原告與被告間父女之親子關係並不存在，
      被告係認領與其無血緣聯繫之原告為婚生女。按認領違反
      真實狀態，得提起確認該認領無效之訴，原告之認領既反
      於真實，乃無效之意思表示，爰依法提本件確認之訴，以
      除去此不實之身分關係。
三、證據：提出戶籍謄本三件、國立台灣大學醫學院附設醫院診
    斷證明書暨血緣鑑定報告書各一紙為證。
乙、被告方面：
一、聲明：同意原告之請求。
二、陳述：
（一）對於本件原告主張之事實無意見，原告確非被告所生之女
      。當時原告之生母連明貴表示要將原告給被告認作女兒，
      故請被告認領原告，然實際上，於被告認領後，原告仍一
      直由連明貴在照顧扶養，被告並未照顧扶養過原告。
（二）對於國立台灣大學醫學院附設醫院診斷證明書及血緣鑑定
      報告無意見。
    理      由
一、按關於認諾及訴訟上自認或不爭執事實之效力，於第五百八
    十九條認領無效之訴，不適用之，民事訴訟法第五百九十四
    條定有明文。本件被告於言詞辯論期日同意原告之請求並就
    原告主張之事實為自認，揆諸首揭法條之說明，自不發生被
    告認諾或不爭執事實之效力。然法院以此自認或不爭執之情
    形，為其依自由心證判斷事實真偽之資料，於法要無違背，
    此觀之最高法院二十九年上字第五十六號判例意旨即可明瞭
    。
二、原告主張其出生於六十年十二月十一日，嗣於六十三年十二
    月十日經被告認領，並從被告林君姓，由連秀蓮改姓為甲○
    ○，同時變更本籍為被告籍之事實，業據原告提出戶籍謄本
    為證，並為被告所自認，堪信為真實。
三、原告主張其與被告於九十四年四月一日至台灣大學醫學院附
    設醫院進行親子ＤＮＡ血緣關係比對試驗，其結果顯示可以
    排除被告與原告之血緣關係之事實，業據原告提出國立台灣
    大學醫學院附設醫院診斷證明書暨血緣鑑定報告書各一紙為
    證，並為被告所自認。準此，經上開科學鑑定之結果既可以
    排除被告與原告之親子血緣關係，自堪認原告主張其非被告
    所生之女等情，要屬真實，堪以採信。
四、按認領係為使生父承認其所生之子女，使與子女間成立婚生
    子女關係，惟子女之認領，以有真實之血統關係為前提，如
    無真實父子關係，則不因認領而成為父子，其認領者或其他
    利害關係人，仍非不得主張其認領無效。又父子身分關係之
    存在，係持續而非成過去，非婚生子女經生父認領後復為認
    領人否認者，得就父子身分關係提起確認之訴。又生父認非
    婚生子女後，不得撤銷其認領，固為民法第一千零七十條所
    明定，惟子女之認領，以有真實血統關係為前提，倘認領人
    與被認領人間有事實上父子關係存在，即有血統連絡時，雖
    不准許認領人以其認領係被詐欺或脅迫而為之理由予以撤銷
    ，惟如無真實父子關係時，則不因認領而成為父子，縱認領
    行為無瑕疵，該認領仍為無效。最高法院七十二年台上字第
    三四九號、七十五年台上字第二一四０號、八十六年台上字
    第一九０八號民事判決參照。本件被告雖於六十三年十二月
    十日認領原告為其女，惟兩造事實上並無血緣關係，被告與
    原告並無真實父女關係，已如前述，依前揭說明，被告認領
    與其無血緣關係之原告為女之行為，應屬無效。從而，原告
    提起本訴，請求確認被告於六十三年十二月十日認領原告為
    女之行為無效，即屬正當，應予准許。
五、據上論結，本件原告之訴為有理由，爰依民事訴訟法第七十
    八條，判決如主文。
中　　華　　民　　國　　94　　年　　6 　　月　　6 　　日
                          臺灣板橋地方法院家事法庭
                              法　官　郭光興
右正本證明與原本無異
如不服本判決，應於判決送達後二十日內向本院提出上訴狀
中　　華　　民　　國　　94　　年　　6 　　月　　6 　　日
                              書記官　翁子婷
